臺灣彰化地方法院民事裁定
110年度監宣字第262號
聲  請  人  黃虹芳  

代  理  人  陳惠玲律師（法扶律師）
相  對  人  林宏治  


關  係  人  林啟源  


上列當事人間聲請監護宣告事件，本院裁定如下：
    主    文
宣告相對人林宏治（男、民國00年00月00日生、身分證統一編號
：Z000000000號）為受輔助宣告之人。
選定聲請人黃虹芳（女、民國00年0月0日生、身分證統一編號：
Z000000000號）為受輔助宣告之人之輔助人。
聲請費用由相對人負擔。
    理    由
一、按對於因精神障礙或其他心智缺陷，致不能為意思表示或受
    意思表示，或不能辨識其意思表示之效果者，法院得因本人
    、配偶、4親等內之親屬、最近1年有同居事實之其他親屬、
    檢察官、主管機關或社會福利機構之聲請，為監護之宣告；
    法院對於監護之聲請，認為未達第1項之程度者，得依第15
    條之1第1項規定，為輔助之宣告，民法第14條第1項、第3項
    分別規範明確。家事事件法第174條第1項亦明定：「法院對
    於監護宣告之聲請，認為未達應受監護宣告之程度，而有輔
    助宣告之原因者，得依聲請或依職權以裁定為輔助之宣告。
    」。另民法第1113條之1第1項明定：受輔助宣告之人，應置
    輔助人。而依民法第1113條之1第2項準用第1111條至第1111
    條之1規定，法院為輔助之宣告時，應依職權就配偶、4親等
    內之親屬、最近1年有同居事實之其他親屬、主管機關、社
    會福利機構或其他適當之人選定1人或數人為輔助人；法院
    為前項選定及指定前，得命主管機關或社會福利機構進行訪
    視，提出調查報告及建議；輔助之聲請人或利害關係人亦得
    提出相關資料或證據，供法院斟酌；法院選定輔助人時，應
    依受輔助宣告之人之最佳利益，優先考量受輔助宣告之人之
    意見，審酌一切情狀，並注意下列事項：㈠受輔助宣告之人
    之身心狀態與生活及財產狀況。㈡受輔助宣告之人與其配偶
    、子女或其他共同生活之人間之情感狀況。㈢輔助人之職業
    、經歷、意見及其與受輔助宣告之人之利害關係。㈣法人為
    輔助人時，其事業之種類與內容，法人及其代表人與受輔助
    宣告之人之利害關係。 　　
二、聲請意旨略以：聲請人為相對人之母親。相對人為中度身心
    障礙者，不能為意思表示或受意思表示，為此爰依民法第14
    條、第1110條、第1111條及家事事件法第164條等規定，聲
    請對相對人為監護宣告，並請求選任聲請人擔任監護人，另
    指定相對人之大哥林宏澤為會同開具財產清冊之人等語。　
三、聲請人主張上開之事實，業據提出戶籍謄本、身心障礙證明
    為憑，經本院於110年11月2日會同醫師審驗相對人之身體、
    精神狀況，及經醫師鑑定結果，相對人因有中度智能障礙及
    慢性情感型思覺失調症，其認知功能、理解能力、判斷能力
    、抽象思考能力皆有中度障礙，對於簡單日常對答可回應，
    情緒穩定時可做簡單工作，單純日常所需可以表達，但對於
    需多步驟思考判斷之任務則無法勝任，抽象思考及分析判斷
    能力較一般人明顯不足，但尚未到完全喪失程度，日常生活
    簡易的自理層面尚無顯著困難，評估個案對複雜決策的分析
    判斷能力顯有不足，對於管理處分自己財產有給予經常性協
    助之必要，且回復可能性低，可為輔助宣告等情，有衛生福
    利部彰化醫院之成年監護（輔助）鑑定書可稽，堪認相對人
    並非完全不能為意思表示或受意思表示，或不能辨識其意思
    表示之效果，顯未達應受監護宣告之程度，自不得為監護宣
    告，惟其因精神障礙或其他心智缺陷，致其為意思表示之能
    力或辨識其意思表示效果之能力顯有不足，仍有受輔助之必
    要。從而，聲請人固聲請對相對人為監護宣告，惟依相對人
    目前狀況，以輔助宣告洵屬為當，爰依法為輔助之宣告。　
    　　　　　
四、本件相對人既經輔助宣告，揆諸前揭規定，自應為其選定輔
    助人。本院審酌相對人未婚，聲請人為相對人之母，與相對
    人關係密切，且為相對人之主要照顧者，故由聲請人任相對
    人之輔助人，應屬符合受輔助宣告之人之最佳利益，爰選定
    聲請人為輔助人。　　
五、依家事事件法第177條第2項、第164條第2項，裁定如主文。
中　　華　　民　　國　　110 　年　　11　　月　　15　　日
                   家事法庭     法  官　施錫揮
正本係照原本作成。
如不服本裁定，應於送達後十日內向本院提出抗告狀，並繳納抗
告費新臺幣1千元。
中　　華　　民　　國　　110 　年　　11　　月　　15　　日
                                書記官　施嘉玫